【裁判字號】    85,台上,2206
【裁判日期】    850509
【裁判案由】    貪污
【裁判全文】
最高法院刑事判決                              八十五年度台上字第二二○六號
    上   訴   人  丙○○
    選 任 辯護人  黃正淮律師
    上   訴   人  丁○○
    選 任 辯護人  呂傳勝律師
    上訴人即被告
    乙○○之配偶  甲○○
    被        告  乙○○
    選任辯護人  錢國成律師
                孫天麒律師
右上訴人等因被告等貪污案件，不服台灣高等法院中華民國八十三年十一月十六日第
二審更審判決（八十三年度上更(二)字第七○五號，起訴案號：台灣桃園地方法院檢察
署七十九年度偵字第一八八二、二二四一、三二九○、一八八七、四四三九號），提
起上訴，本院判決如左：
    主  文
原判決關於乙○○、丙○○、丁○○部分撤銷，發回台灣高等法院。
    理  由
本件原判決認定被告乙○○原係桃園縣楊梅鎮鎮長，上訴人丙○○、丁○○係該鎮公
所建設課課員，均為依據法令從事公務之人員。緣於民國七十五年初，因台一線楊梅
鎮○○路段道路拓寬。黃仁安（已判決無罪確定）係桃園縣楊梅鎮世聯倉運股份有限
公司（下稱世聯公司）董事長，該公司向台灣省鐵路管理局承租土地搭建，座落楊梅
鎮○○路二○○號建築物被徵收拆除建物一七八‧三○平方公尺，為求重建大樓，將
原建物總樓板面積九四○‧四一平方公尺擴充為一二八六‧八七平方公尺（起訴書誤
為一二八二‧七六平方公尺），原結構「簡ＲＣ加強磚造」變更為「ＲＣ結構」，改
建為供公眾使用之超級市場及炸雞店，於七十五年八月間，依台灣省拆除合法建築物
賸餘部分就地整建辦法向楊梅鎮公所申請就地整建，乙○○、丙○○、丁○○均明知
黃仁安係將進行重建，原建築物係供公眾使用之倉庫及辦公室，依建築法第三條第二
項、第七十二條之規定，應向桃園縣政府申請建造執照申領使用執照，且在建築物之
總樓板面積層數較原建物面積增加，層數提高之情況下，為圖利該業主及黃仁安，仍
違法核准其申請等情。因而撤銷第一審關於乙○○、丙○○、丁○○部分無罪之判決
，改判論處乙○○、丙○○、丁○○共同依據法令從事公務之人員，對於主管之事務
直接圖利各罪刑，固非無見。
惟按有罪之判決書，應於理由內記載認定犯罪事實所憑之證據及其認定之理由。本件
原判決於事實欄認定系爭建物之原有總樓地板面積為九四○‧四一平方公尺，但理由
欄除記載：「楊梅鎮公所所發完工證明書所載總面積一二八二‧七六平方公尺與舊建
物總地板面積九四○‧四一平方公尺，增加三四六‧四六平方公尺」外（見原判決正
本第三頁反面第四行－第六行），並無其他證據證明該九四○‧四一平方公尺係舊建
物總樓地板之面積（完工證明書僅記載整建後之面積總數），顯有判決不憑證據之違
法。次查系爭建物在整建前之原有總樓地板面積為一二八六‧八七平方公尺，黃仁安
以世聯公司負責人身分就該舊建物申請就地整建，完工後之系爭建物總面積為一二八
二‧七六平方公尺，並未超過原有建築之總樓地板面積，而所謂九四○‧四一平方公
尺，則係因黃仁安委託基棟建築師事務所職員林源得（已判決無罪確定），繪製建物
圖之初，漏未將二樓木板隔層面積計入，致其所繪前後二圖總樓地板面積相差三四六
‧四六平方公尺，林源得於重繪之建物圖，始將誤差額算入，並無擴充等情，業經台
灣高等法院八十一年度上訴字第二三八三號，及本院八十二年度台上字第一五七七號
確定刑事判決所認定（黃仁安、葉基棟、尤盛田、林源得偽造文書部分均判決無罪確
定），有各該判決附卷可稽，上述有利於乙○○、丙○○、丁○○之證據，何以不足
採信，原判決未加說明，自有理由不備之違法。又原判決於理由中載稱；「重建之建
築物高度簷高逾十公尺亦不得適用就地整建，觀之台灣省拆除合法建築物賸餘部分就
地整建辦法第三條規定至明」云云（見原判決正本第三頁反面第十二行、第十三行）
，但並未明世聯公司整建之系爭建築物簷高究竟若干﹖是否合乎整建標準﹖適用法
則，難謂無違誤。上訴人等上訴意旨，指摘原判決不當，尚非全無理由，應認關於乙
○○、丙○○、丁○○部分，仍有撤銷發回更審之原因。
據上論結，應依刑事訴訟法第三百九十七條、第四百零一條，判決如主文。
中      華      民      國    八十五    年      五      月      九      日
                              最高法院刑事第三庭
                                  審判長法官  蔡  詩  文
                                        法官  莊  登  照
                                        法官  鄭  三  源
                                        法官  洪  明  輝
                                        法官  蔡  清  遊
      右正本證明與原本無異
                                              書  記  官
中      華      民      國    八十五    年      五      月     十七     日


司法院資訊處製作；財團法人民間司法改革基金會備份。
